【裁判字號】    98,訴,1077
【裁判日期】    980923
【裁判案由】    公共危險
【裁判全文】
臺灣臺南地方法院刑事判決              98年度訴字第1077號
公  訴  人  臺灣臺南地方法院檢察署檢察官
被      告  丙○○
公設辯護人  本院公設辯護人余訓格
上列被告因公共危險案件，經檢察官提起公訴（98年度偵字第85
98號），本院判決如下：
    主  文
丙○○放火燒燬現非供人使用之他人所有住宅，處有期徒刑壹年
拾月；緩刑肆年，緩刑期間付保護管束；扣案燒熔之塑膠容器底
部壹個沒收。
    事  實
一、丙○○因經濟狀況不佳，又與親人發生口角爭執，導致心情
    沮喪，萌生自焚輕生之念頭，竟於民國98年4月6日晚上7 時
    31分許，騎乘向不知情之友人吳鄭淑鳳所借用之車牌號碼QR
    3-819號輕機車，至位於臺南縣玉井鄉○○路之臺灣中油股
    份有限公司玉井加油站，以自備之自有塑膠桶1個，購買92
    無鉛汽油共3.72公升，隨即返回其向乙○○所承租位於臺南
    縣玉井鄉○道街18巷2號之獨自居住使用之獨棟而非集合式
    住宅，其可預見在住宅內以汽油點火自焚會燒燬住宅之可能
    ，竟仍不違其本意，於同日晚上7時44分許，在上開住宅內
    ，先將汽油潑灑在自己身體，並以其所有之打火機1個放火
    引燃身體，以此自焚方式企求自殺，火勢隨即延燒該住宅，
    造成該住宅客廳、臥室橫樑燒燬，導致屋頂塌陷、餐桌椅、
    衣櫥、五斗櫃等傢具燒燬、泥土牆倒塌。嗣經鄰居鄧劍煌發
    現火災，報案處理，警方及臺南縣消防局玉井分隊據報前往
    灌救、處理，扣得上開塑膠桶遭燒熔之底部1個，循線查悉
    上情。
二、案經臺南縣警察局玉井分局報告臺灣臺南地方法院檢察署檢
    察官偵查起訴。
    理  由
一、按被告以外之人於偵查中向檢察官所為之陳述，除顯有不可
    信之情況者外，得為證據，刑事訴訟法第159條之1第2項定
    有明文，本件被告丙○○以外之人即證人乙○○、證人吳鄭
    淑鳳及證人鄧劍煌於偵查中向檢察官所為之具結證述，未有
    顯不可信之情況，依上開規定，自得為證據。
二、本件犯罪事實，業據被告丙○○於警詢時及偵審中均坦承不
    諱（見警卷第1至5頁，偵卷第30、31頁，本院卷第14、36頁
    ），核與證人乙○○、證人吳鄭淑鳳、證人鄧劍煌及證人即
    上開玉井加油站員工王貞宜於警詢時之供述或偵查中之結證
    陳述相符（見警卷第6至16頁，偵卷第7至9頁），並有臺南
    縣消防局火災原因調查鑑定書（含火災原因調查鑑定書摘要
    、火災現場勘查人員簽到表、火災現場勘查紀錄及原因研判
    、臺南縣消防局玉井災救護分隊火災出動觀察紀錄、乙○○
    調查筆錄、臺南縣消防局火災證物鑑定報告、火災現場平面
    及物品配置圖、現場照片13張）、財團法人奇美醫院診斷證
    明書、臺灣中油股份有限公司玉井加油站開立之統一發票影
    本（發票號碼：FJ0000 0000號）、房屋租賃契約書影本、
    扣押物品清單各1份、火災現場平面及物品配置圖3張、現場
    照片16張及監視錄影機翻拍照片2張附卷可稽，本件事證明
    確，被告犯行堪以認定。
三、(一)按刑法第173條第1項之放火罪，係以放火燒燬之住宅或建
    築物現既供人使用或有人所在，依通常情形往往因放火結果
    遭受意外之危害，為保護公共安全起見，特為加重處刑之規
    定。故該條項所稱之人，當然係指放火人犯以外之人而言，
    如果前項住宅或建築物，即為放火人犯自行使用或祇有該犯
    在內，則其使用或所在之人，已明知放火行為並不致遭受何
    種意外危害，自不能適用該條項處斷（最高法院28年上字第
    3318號判例及88年臺上字第6550號判決可參）。查本件遭燒
    燬之房屋係被告向證人乙○○所承租，平時單獨居住使用，
    並無他人在內等情，業據被告於警偵訊時供述在卷（見警卷
    第4頁，偵卷第7頁），並有證人乙○○於偵查中之結證可佐
    （見偵卷第8頁），且該房屋乃獨棟而非集合式住宅，為平
    房，並未與其他住宅相連接，有前開現場照片可憑，揆諸所
    引實務之見解，上開房屋自非刑法第173條第1項放火罪所指
    之住宅。(二)核被告所為，係犯刑法第174條第1項放火燒燬現
    非供人使用之他人所有住宅罪。另按放火罪其直接被害法益
    為一般社會之公共安全，雖私人之財產法益亦同時受其侵害
    ，但本罪係列入公共危險章內，自以社會公安之法益為重，
    故以一個放火行為燒燬多數他人之所有物，仍衹成立一罪，
    不得以所焚之他人人數，定其罪數（最高法院21年上字第
    391號判例參見）。又按刑法放火罪或失火罪所保障者乃社
    會法益，其所直接侵害之法益，為一般社會之公共安全，雖
    私人之財產法益亦同時受侵害，但既列入公共危險罪章內，
    自以社會公安之法益為重，況放火或失火行為原含有毀損性
    質，如燒燬現供人使用之住宅罪，自係指供人居住房屋之整
    體而言，應包括墻垣及該住宅內所有設備、傢俱、日常生活
    上之一切用品。故一個放火或失火行為，若同時燒燬住宅及
    該住宅內所有其他物品，無論該其他物品為他人或自己所有
    ，與同時燒燬數犯罪客體者之情形不同，均不另成立刑法第
    175條第1項或第2項放火燒燬住宅以外他人或自己所有物罪
    （最高法院79年臺上字第1471號判例足參）。(三)又被告係因
    經濟困窘，復與人爭執，心情苦悶，一時衝動，萌生自焚念
    頭而放火，致使觸犯本件犯行，被告意圖自殺與一般故意放
    火之危害情形，尚屬不同，且被告亦因此受有佔體表面積
    38% 之2至3度燒傷，其於98年4月7日急診入奇美醫院燙傷中
    心加護病房，月同年月20日及27日植皮手術，同年月20日轉
    該醫院燙傷通病房，同年月5月12日使出院等情，有上開奇
    美醫院診斷證明1紙附卷可佐（見警卷第40頁），上開房屋
    為磚造水泥瓦平房結構，內部僅有客廳及臥室各1間，屋齡
    約50 年，屋況相當老舊（見警卷第21頁），又被告犯後亦
    坦認犯行，甚具悔意，而刑法第174條第1項之罪之法定刑有
    期徒刑部分為3年以上，誠屬情輕而法重，在客觀上足以引
    起一般同情，倘仍對其犯行科以法定最輕本刑，猶嫌過重，
    衡情尚有可憫恕之處，爰依刑法第59條規定減輕其刑。(四)爰
    審酌被告因經濟拮据，復與親人發生口角，心情不佳，萌生
    自焚輕生之念頭，導致觸犯本件罪行，及被告之品行、生活
    狀況、智識程度、犯後深表悔悟坦承犯行，暨被害人乙○○
    體恤其處境不再追究及檢察官之求刑等一切情狀，酌情從輕
    量處如主文所示之刑，以示懲儆。又被告前未曾因故意犯罪
    受有期徒刑以上刑之宣告，有臺灣高等法院被告前案紀錄表
    1 份在卷可參，本院斟酌其因一時失慮，致罹本罪，復受有
    上開燒傷，且亦獲屋主諒解，被告經此教訓，應知所警惕，
    而無再犯之虞，因認對其宣告之刑以暫不執行為適當，爰依
    刑法第74條第1項第1款之規定併予宣告緩刑4年，以啟自新
    ，並宣告在緩刑期內付保護管束。(五)扣案上開燒熔之塑膠容
    器底部1個，屬被告所有，且係用來裝置汽油，供以犯本件
    放火行為所使用之物，業據被告供明在卷（見警卷第3頁）
    ，應依刑法第38條第1項第2款、第3項規定宣告沒收。至於
    被告放火所使用之打火機1個，已由被告於放火時棄置火災
    現場，業據其於審理中供承在卷（見本院卷第36頁），又未
    經警消人員於火災現場尋獲扣案，自當已於火災中燒燬滅失
    ，爰不併予宣告沒收，併予敘明。
據上論斷，應依刑事訴訟法第299條第1項前段、刑法第174條第1
項、第59條、第74條第1項第1款、第93條第1項、第38條第1項第
2款，判決如主文。
本案經檢察官甲○○到庭執行職務
中    華    民    國    98    年    9     月    23    日
                  刑事第十庭    審判長法  官  陳威龍
                                      法  官  高如宜
                                      法  官  盧鳳田
以上正本證明與原本無異。
如不服本判決應於收受本判決後10日內向本院提出上訴書狀，並
應敘述具體理由。如未敘述上訴理由者，應於上訴期間屆滿後20
日內向本院補提理由書狀（均須按他造當事人之人數附繕本）「
切勿逕送上級法院」。
                                      書記官  黃憶筑
中    華    民    國    98    年    9     月    23    日
附錄本件論罪科刑法條：
第174條第1項：
放火燒燬現非供人使用之他人所有住宅或現未有人所在之他人所
有建築物、礦坑、火車、電車或其他供水、陸、空公眾運輸之舟
、車、航空機者，處三年以上十年以下有期徒刑。


司法院資訊處製作；財團法人民間司法改革基金會備份。
